【裁判字號】    97,上更(一),393
【裁判日期】    971119
【裁判案由】    毒品危害防制條例
【裁判全文】
臺灣高等法院刑事判決             97年度上更(一)字第393號
上  訴  人
即  被  告  乙○○
選任辯護人  金  鑫  律師
上  訴  人
即  被  告  丙○○
                    號
                    4之2號
                    （
選任辯護人  陳石山  律師
            游涵歆  律師
上列上訴人等因毒品危害防制條例案件，不服臺灣桃園地方法院
九十五年度訴字第八九、一○一號，中華民國九十六年十月十二
日第一審判決（起訴案號：臺灣桃園地方法院檢察署九十五年度
偵字第一四七一八、一六七五一號），提起上訴，經判決後，由
最高法院發回更審，本院判決如下：
    主  文
原判決關於丙○○、乙○○部分撤銷。
丙○○、乙○○共同運輸第一級毒品，丙○○處有期徒刑拾柒年
伍月，乙○○處有期徒刑拾陸年伍月。扣案之第一級毒品海洛因
柒包（驗餘合計淨重貳仟肆佰肆拾捌點玖柒公克，純度百分之柒
拾捌點肆柒，純質淨重壹仟玖佰貳拾壹點柒壹公克）均沒收銷燬
之；扣案之包裝上開第一級毒品海洛因外包塑膠袋拾捌個均沒收
；未扣案之新臺幣貳拾萬元均應與其他共同正犯連帶沒收，如全
部或一部不能沒收時，以其財產抵償之。
    事  實
一、丙○○（綽號「長毛」）明知未經主管機關許可，不得自國
    外運輸毒品危害防制條例第二條第二項規定之各級毒品進入
    國內，且上開毒品亦屬行政院依懲治走私條例第二條第四項
    授權公告之「管制物品項目及其數額」所列甲項第四款之管
    制進出口物品，不得私運進口，竟於九十五年六月中旬間，
    基於自越南地區私運管制物品進入我國境內之故意，以及主
    觀上預見運輸進入我國境內之物品縱屬第一級毒品海洛因，
    亦不違背其本意之不確定故意，與不詳真實姓名綽號「俊哥
    」之男子（或「王大哥」，年約四、五十歲），約定以新臺
    幣（下同）二十五萬元作為丙○○運送毒品之報酬（含臺灣
    至越南之來回機票與食宿費用），並由「俊哥」先給付機票
    費（金額不詳）及負責提供兩名攜帶毒品之人員（俗稱「交
    通」角色），再由丙○○負責替「俊哥」尋找一人為押運者
    ，言明另由「俊哥」支付該員十五萬元之報酬（含臺灣越南
    來回機票與食宿），且由丙○○以「俊哥」給付之金錢購買
    前往越南之機票，四人再一同至越南胡志明市，由丙○○負
    責與在當地之臺灣毒梟連絡，於取得毒品交付兩名運毒者後
    ，丙○○先行回臺，另由該名押運者負責陪同兩名攜帶毒品
    之運毒者自河內返臺，再由丙○○前往接機，並將該兩名運
    毒者帶回之毒品交付予「俊哥」，事成丙○○與該名押運者
    即可取得剩下餘款。謀議既定，「俊哥」即交附丙○○一枝
    全新含門號行動電話予丙○○，供兩人聯絡使用。
二、嗣丙○○即詢問前積欠其約十二萬元債務之熟識友人乙○○
    （綽號「小胖」）是否願擔任押運者，並告知乙○○工作內
    容係一同前往越南取得毒品交付予兩名擔任攜帶毒品之人後
    ，丙○○先行回國，再由乙○○陪同攜帶毒品之兩名運毒者
    回臺灣，事成可取得十五萬元報酬（含臺灣至越南之來回機
    票與食宿費用），並可將其中十二萬元抵償前開積欠之債務
    ，乙○○雖明知未經主管機關許可，不得自國外運輸毒品危
    害防制條例第二條第二項規定之各級毒品進入國內，竟基於
    自越南地區私運管制物品進入我國境內之故意，以及主觀上
    認為運輸進入我國境內者縱屬第一級毒品海洛因，亦不違背
    其本意之不確定故意，允諾同意擔任押運工作。
三、甲○○（業經判處有期徒刑十六年四月確定）明知未經主管
    機關許可，不得自國外運輸毒品危害防制條例第二條第二項
    規定之各級毒品進入國內，其於九十五年六月間經黃吉祥（
    不知情）介紹認識「俊哥」，並於同年月二十七日，由黃吉
    祥帶同甲○○至臺南市○○路、成功路某冷飲店內與「俊哥
    」及某姓名不詳之成年男子見面，「俊哥」及某姓名不詳之
    成年男子即以二十萬元之代價，詢問甲○○是否同意前往越
    南將當地毒梟交付之毒品，夾帶於其行李運回國內並交付「
    俊哥」，甲○○因經濟狀況不佳，應允之，即基於自越南地
    區私運管制物品進入我國境內之故意，以及主觀上認為運輸
    進入我國境內者縱屬第一級毒品海洛因，亦不違背其本意之
    不確定故意，同意擔任實行運輸毒品及私運管制物品進口之
    工作。
四、嗣綽號「俊哥」於同日撥打交付丙○○之行動電話連絡丙○○速搭機南下至該冷飲店，丙○○於同日傍晚時抵達，即依
    「俊哥」指示，於同日將負責運毒之甲○○帶往臺北縣板橋
    市之不詳旅社投宿，由「俊哥」交付十萬元及另一名擔任攜
    帶毒品工作之運毒者吳俊民（已成年，另案偵辦）年籍資料
    予丙○○，囑丙○○購買丙○○、乙○○、甲○○、吳俊民
    前往越南之機票，丙○○以費用不足為由，再向「俊哥」索
    取五萬元，並將其中三萬元交付乙○○，由乙○○自行購買
    機票。同年月二十九日，丙○○將甲○○帶往桃園縣中壢市
    四季旅社投宿，再於同年月三十日中午，帶同乙○○前往四
    季旅社與甲○○及由前開年籍不詳成年男子帶同前來之吳俊
    民會合後，丙○○、乙○○、甲○○、吳俊民即與「俊哥」
    及前開年籍不詳成年男子共同基於自越南地區私運管制物品
    進入我國境內之故意，另丙○○、乙○○、甲○○及吳俊民
    亦基於主觀上認為運輸進入我國境內者縱屬第一級毒品海洛
    因，亦不違背其本意之不確定故意之犯意聯絡，於同日下午
    ，自桃園國際機場共同搭乘中華航空股份有限公司編號ＣＩ
    －六八五號班機前往越南胡志明市，於同日傍晚抵達該市後
    ，丙○○以「俊哥」交付電話連絡當地之臺灣毒梟，隨即由
    一名臺灣籍成年男子「小胖」與一名越南籍之成年男子（該
    二人係上手，無法證明具共犯關係）前往接機，帶同四人投
    宿該市「凱撒大飯店」，並由該接機之臺灣籍與越南籍男子
    支付四人住宿費用，指示分由丙○○與乙○○同住三二七號
    房，甲○○與吳俊民則同住五○六號房。同年七月二日，前
    開臺灣籍與越南籍男子指示甲○○、吳俊民退房至三二七號
    房，同日晚間，該接機之臺灣籍與越南籍成年男子將已包裝
    封閉之「ＴＲＵＮＧ  ＮＧＵＴＥＮ」牌咖啡盒八盒帶至丙○○與乙○○之同住三二七號房交付予四人，王富明、吳俊
    明即依指示於二人行李內各中帶回臺灣，丙○○、乙○○另
    依該接機之臺灣籍與越南籍成年男子指示，至飯店櫃檯訂購
    乙○○、甲○○、吳俊民至河內市之車票，並言明由乙○○
    聘請在地導遊帶領其與甲○○及吳俊民前往河內市（丙○○
    、乙○○、甲○○、吳俊民當晚仍共住三二七號房）；迨至
    次日（即同年月三日），丙○○先行搭機返臺，乙○○則於
    下午辦理退房後，帶同吳俊民及已攜帶上開毒品之甲○○離
    開飯店，由乙○○聘僱之導遊引導搭乘火車前往河內市，起
    運第一級毒品海洛因，同年月五日凌晨抵達河內市，三人住
    入該市內某旅館休憩，同日下午，三人再前往河內機場搭乘
    越南航空編號ＶＮ－九二四號班機返臺。
五、九十五年七月五日晚間，上開越南航空班機抵達桃園國際機
    場，乙○○、甲○○、吳俊民入境後，於同日晚間九時十五
    分許，依序經由海關通關檢查時，財政部臺北關稅局（下稱
    臺北關稅局）海關人員發現甲○○行李內之四盒「ＴＲＵＮ
    Ｇ  ＮＧＵＴＥＮ」牌咖啡盒，乃予查扣（嗣經鑑驗，盒內
    共裝第一級毒品海洛因磚七塊，淨重二千四百四十八點九七
    公克），嗣並將甲○○移送法務部調查局桃園調查站（下稱
    桃園縣調查站）偵辦，甲○○致未能出關。乙○○與吳俊民
    則順利通關與前往機場接機之丙○○會合，乙○○告知丙○○甲○○遭海關檢查尚未出關，吳俊民則將帶回之咖啡盒（
    無法能證明其內有毒品）全部交付丙○○，丙○○收受咖啡
    盒並在機場等待確認甲○○未能出關後，即以行動電話聯絡
    「俊哥」，並依「俊哥」指示攜帶咖啡盒自行前往桃園縣新
    屋交流道附近，將吳俊民帶回之咖啡盒全部交付「俊哥」，
    並告知甲○○遭查獲之事，「俊哥」乃僅交付丙○○二十萬
    元，並取回前交付丙○○使用之行動電話後，表示其後再與
    丙○○連絡，惟卻未再連絡，而丙○○亦未交付乙○○任何
    款項，甲○○亦未取得任何款項。嗣因甲○○於調查中坦承
    犯行，並指認丙○○、甲○○、吳俊民，始獲上情。
二、案經法務部調查局桃園縣調查站移送臺灣桃園地方法院檢察
    署檢察官偵查起訴。
    理  由
甲、程序部分：
一、被告丙○○辯護人就同案被告甲○○於原審九十五年十月十
    八日及同年十一月三日所為之陳述，認非以證人地位所為陳
    述，且係以誘導方式為之，並無證據能力。惟按被告之自白
    ，非出於強暴、脅迫、利誘、詐欺、疲勞訊問、違法羈押或
    其他不正之方法，且與事實相符者，得為證據，刑事訴訟法
    第一百五十六條第一項定有明文。查被告甲○○於原審九十
    五年十一月三日訊問中，其自白並無以誘導方式或其他不正
    方法取得之情形，業經本院前審於九十七年三月五日準備程
    序時，當庭勘驗屬實，有筆錄在卷為憑（見本院前審卷第一
    零八頁），辯護人主張法官係以誘導方式訊問云云，尚屬無
    據。又被告甲○○於原審九十五年十月十八日及同年十一月
    三日所為之陳述，非以證人之身分為之，自無適用具結之程
    序，且其後於九十六年三月八日審理時已以證人之身分具結
    ，並予被告詰問之機會，則法院既已透過直接、言詞審理方
    式檢驗過該證人之前之證詞，當事人之反對詰問權亦已受到
    保障得以完全行使之情況下，被告甲○○於原審之上開陳述
    ，自有證據能力。
二、被告丙○○辯護人雖指稱被告丙○○於偵查中供述有非出於
    任意性之虞云云（見九十五年重訴字第一０一號卷九十五年
    十二月十九日準備程序筆錄）。惟證人即負責詢問丙○○之
    調查員徐進德於原審審理中證稱：被告丙○○於該站之調查
    筆錄，係其與製作筆錄之調查員按被告丙○○供述據實紀錄
    ，被告丙○○初始否認犯罪，經其等逐一提示各項資料後，
    始改變態度願意據實陳述等語（見九十五年重訴字第一０一
    號卷九十五年十二月十九日審判程序筆錄第五頁至第七頁）
    ，且原審訊問被告丙○○對於證人徐進德上開證言之意見，
    被告丙○○供稱：「（對證人徐進德之證言有何意見？）沒
    有意見，調查站詢問我的時候並沒有脅迫我，但是有拿甲○○的筆錄給我看。」、「（這段話的意思？提示九十五年度
    偵字第一六七五一號卷第十一頁反面至第十二頁反面被告丙○○調查站筆錄並告以要旨，按該部分陳述內容，除未述及
    在越南曾交付第一級毒品海洛因供被告甲○○施用部分外，
    其餘陳述事實與事實欄二、三、五、六記載之事實，大致相
    符）我有參與甲○○帶毒品回來的事實。（請問這段話是承
    認還是否認？）承認。（是承認犯罪的意思嗎？）。（既然
    知道運輸毒品是重罪，為何要承認？）因為看了甲○○的筆
    錄之後，我就在調查站把整個運送毒品的過程講出來。（你
    在調查站供述運輸毒品的事實是否屬實？）是。」等語（見
    九十五年重訴字第一０一號卷九十五年十二月十九日審判程
    序筆錄第十頁至第十二頁），足見被告丙○○於法務部調查
    局桃園調查站所為之陳述，具有任意性，亦得作為證據。
三、被告等就其他共同被告之犯罪事實於桃園縣調查站調查中之
    陳述、檢察官偵訊中之證言部分：
    按刑事訴訟法第一百五十九條第一項規定：「被告以外之人
    於審判外之言詞或書面陳述，除法律有規定者外，不得作為
    證據」；其立法本旨係以證人於審判外之言詞或書面陳述，
    屬於傳聞證據，此項證據，當事人無從直接對於原供述者加
    以詰問，以擔保其真實性，法院亦無從直接接觸證人而審酌
    其證言之憑信性，違背直接審理及言詞審理之原則，除具有
    必要性及信用性情況之除外者外，原則上不認其有容許性，
    自不具證據能力；至所謂具有必要性及信用性情況者，例如
    刑事訴訟法第一百五十九條之一、之二、之三、之四、之五
    情形，仍例外認其有證據能力，然此乃係指法院未於審判期
    日傳喚相關證人到庭，案件僅能依靠該等證人於審判外之陳
    述以為判斷之情形，始需就該等審判外供述證據嚴格依照刑
    事訴訟法第一百五十九條之一至之五所定要件一一檢視各該
    證人之供述，作為證據之資格。倘法院已經依據當事人聲請
    傳喚證人到庭接受檢辯雙方之交互詰問，則法院既已透過直
    接、言詞審理方式檢驗過該證人之前之證詞，當事人之反對
    詰問權亦已受到保障得以完全行使之情況下，該等審判外證
    據除有其他法定事由（例如：非基於國家公權力正當行使所
    取得或私人非法取得等，而有害公共利益，即以一般證據排
    除法則為判斷），應認該審判外供述已得透過審判程式之詰
    問檢驗，而取得作為證據之資格，亦即其審判外供述與審判
    中供述相符部分，顯然已經構成具備可信之特別情狀，當然
    有證據資格（實務上之作用常為引用該等陳述與審判中陳述
    相符，強化該證人供述之可信度），其不符部分，作為檢視
    審判中所為供述可信與否之彈劾證據，當無不許之理，甚者
    ，其不符部分倘係於司法警察、檢察事務官調查中之供述，
    作為認定被告犯罪與否或不構成犯罪與否之證據，亦僅需依
    照刑事訴訟法第一百五十九條之二規定，斟酌其審判外供述
    作成外部環境、製作過程、內容、功能等情況認為之前供述
    較為可信，即可取得證據之資格，而作為認定事實之證據資
    格，最高法院九十四年度臺上字第二五０七號、九十五年度
    臺上字第二五一五號判決意旨均可資參照。再按被告以外之
    人於審判外之言詞或書面陳述，除法律有規定者外，不得作
    為證據。又被告以外之人於偵查中向檢察官所為之陳述，除
    顯有不可信之情況者外，得為證據。經查：共同被告丙○○
    、乙○○、甲○○於偵查中，雖未經具結，但係以被告而非
    證人身分訊問，即與「依法應具結」之要件不合，縱未命其
    具結，純屬檢察官或法官調查證據職權之適法行使，當無違
    法可言（最高法院九十七年度台上字第一三七三號判決意旨
    參照），且檢察官偵查中向被告以外之人所取得之陳述，原
    則上均能遵守法律規定，不致違法取供，而本件亦無有顯不
    可信之情況，是以其等於偵查中向檢察官所為對於彼等間不
    利之陳述，自非不得作為證據。又共同被告丙○○、乙○○
    、甲○○業於本院前審審理時對於共犯行使交互詰問權，有
    筆錄及結文在卷為憑，是以共同被告丙○○、乙○○、甲○○於調查局詢問時之陳述，雖屬被告以外之人於審判外之陳
    述，但其等既經傳喚到庭具結作證，行交互詰問，故其等於
    警詢之不利於其餘被告之供述，與法院審理中之證詞相符部
    分，已具備可信之特別情狀，自有證據能力。至其等先前陳
    述與審判中之證述不符，仍容許以之作為彈劾其等於法院審
    理時所為陳述之憑信性，用以爭執其先後不一致陳述之證明
    力。
四、法務部調查局就本案查扣七包白粉鑑定後作成之該局九十五
    年七月二十七日調科壹字第０八００一一五三五號鑑定通知
    書，以及就甲○○尿液鑑驗後作成之該局九十五年七月二十
    七日調科壹字第０九五二二二一二六三０號檢驗通知書，皆
    係該局依檢察官囑託執行毒品鑑定公務所出具之鑑定報告，
    該鑑定書鑑定事實並與檢察官主張之犯罪事實有關聯性，依
    據刑事訴訟法第一百五十九條立法理由及同法第二百零六條
    、第二百零八條規定，自有證據能力。
五、中華航空出境班機艙單、越南航空入境班機艙單、越南胡志
    明市凱撒飯店住宿登記資料、海關旅客入出境查紀錄查詢表
    、桃園國際機場監視錄影翻拍照片等書證，分別係航空公司
    與飯店基於其通常業務過程、海關公務員基於其例行性旅客
    出入境紀錄所製作之文書、機場公務員自機械性之錄影紀錄
    所擷取之影像資料，依刑事訴訟法第一百五十九條之四規定
    ，亦有證據能力。
六、扣案海洛因磚七塊，係臺北關稅局公務員於執行通關檢查職
    務時，依法定稽查程序檢查被告甲○○行李後所查獲，無違
    法取得之情形，自有證據能力。
七、本院以下援引之其餘證據資料，其中關於刑事訴訟法第一百
    六十四條第二項規定「證物如係文書」之「文書」部分，係
    屬「證物」範圍即可為證據之文書，已經依法踐行調查證據
    之程序（提示或告以要旨），自具有證據能力，另關於同法
    第一百五十九條第一項規定「被告以外之人於審判外之書面
    陳述」之「書面陳述」，被告、選任辯護人及檢察官均不爭
    執其證據能力，本院審酌該等書面作成時之狀況，並無不宜
    作為證據之情事，依刑事訴訟法第一百五十九條之五第二項
    規定，亦得作為證據。
乙、實體部分：
一、訊據被告等固坦承於九十六年六月三十日搭機前往越南胡志
    明市，投宿該市凱撒飯店，嗣被告丙○○於同年七月三日返
    國，被告乙○○、甲○○則於同年月五日自越南河內市返國
    後，被告甲○○並於同日遭海關查獲扣案海洛因毒品等情不
    諱，惟均否認有運輸第一級毒品之故意犯行。被告乙○○辯
    稱：(一)其係受丙○○邀約至越南旅遊，當時不知丙○○、甲○○係要運送海洛因回國，待抵達越南住宿飯店，丙○○始
    告知並要求其陪同攜帶愷他命毒品之甲○○回國，但並未要
    求其攜帶毒品回國，且其未答應丙○○要求，亦未籌畫運輸
    毒品及提供毒品資金與代價，尚難成立共同成立運輸第一級
    毒品罪責，且其縱不能免於刑事制裁，要僅從旁予以精神上
    幫助，對本件運毒行為施以助力，應祇成立幫助犯行。(二)其
    主觀認知運輸之物品為第三級毒品，雖實際運輸海洛因，但
    依所知輕於所犯之原則，僅構成幫助運輸第三級毒品愷他命
    罪名。(三)其犯後並無實際利得，丙○○稱抵欠舊債之供述，
    僅係片面說詞，毫無憑據云云。被告丙○○辯稱：(一)「俊哥
    」告知運輸之毒品為愷他命而非海洛因，且扣案之毒品已包
    裝完畢，未經拆封，外觀上無法檢視內裝物為何，而其受託
    運輸之毒品數量並非少數，運輸之風險亦高，以高額酬金作
    為犯罪之誘因，並分工降低風險，尚屬事理之常。況國內毒
    梟由中南半島地區運輸至國內之毒品，不以海洛因為限，且
    實務上自國外輸入愷他命之案件亦所在多有（最高法院九十
    六年度臺上字第五二一○、四七四四號等參照），尚難推定
    其有運輸海洛因毒品之主觀犯意。(二)共同被告甲○○雖自稱
    在越南期間曾自被告丙○○處取得海洛因吸食，但與被告丙○○主觀上是否預見其所運輸經包裝密封之毒品為海洛因係
    屬二事，亦即二者並無關聯，況共同被告甲○○自承於案發
    期間有吸食海洛因習慣，必須每天吸食，而甲○○出國近一
    個星期，在此期間無法透過原有管道隨時取得毒品，可得推
    測甲○○在出國時即已自行攜帶海洛因供己定期施用；又甲○○因其尿液遭查獲呈海洛因陽性反應，恐自身攜帶第一級
    毒品出國涉及相關刑責，始誣稱係由被告丙○○提供，甲○○不利於被告之供述，並非事實。(三)被告丙○○與共同被告
    甲○○、乙○○自始至終皆一致供稱其等主觀上運輸者為愷
    他命，倘被告丙○○為減輕罪責大可推託稱不知情，或稱以
    為是第四級毒品；再者，甲○○於九十五年七月五日入境時
    即被查獲，之後長期羈押於看守所，共同被告間並無串證機
    會，更見被告丙○○認知所運輸者確為愷他命至明。(四)共同
    被告甲○○固懷疑運輸之毒品為海洛因，但依其供稱：「雖
    然對方跟我說是Ｋ他命，但我認為應該是海洛因」等語，可
    知甲○○係被告知運輸之毒品為愷他命，僅因其有吸食海洛
    因習慣，乃產生懷疑，而此部份僅為甲○○未表露之內心想
    法，被告丙○○自無從與其有犯意聯絡。惟查：
(一)被告乙○○、甲○○及吳俊民於九十六年七月五日晚間，搭
    乘越南航空班機抵達桃園國際機場入境，於同日晚間九時十
    五分許由海關實施通關檢查時，經海關人員在甲○○行李內
    四盒「ＴＲＵＮＧ  ＮＧＵＴＥＮ」牌咖啡盒中，查獲疑似
    第一級毒品海洛因磚七塊，即將甲○○逮捕，移送桃園縣調
    查站偵辦，嗣甲○○於調查中坦承犯行，並指認丙○○、乙○○及吳俊民，始獲上情等事實，已據共同被告甲○○供承
    在卷，且扣案被告甲○○運輸上開第一級毒品海洛因七包，
    經法務部調查局鑑定結果，均含有第一級毒品海洛因成分，
    共計淨重二千四百四十八點九七公克，空包裝總重二百四十
    二點五七公克，純度百分之七十八點四，純質淨重一千九百
    二十一點七一公克，有法務部調查局九十五年七月二十七日
    調科壹字第○八○○一一五三五號鑑定書一紙在卷可憑。此
    外，復有中華航空出境班機艙單、越南航空入境班機艙單、
    越南胡志明市凱撒飯店住宿登記資料、海關旅客入出境查紀
    錄查詢表、桃園國際機場監視錄影翻拍照片及扣案海洛因磚
    為證。
(二)按刑法第十三條第一項明定：行為人對於構成犯罪之事實，
    明知並有意使其發生者為故意。同條第二項明定：行為人對
    於構成犯罪之事實，預見其發生，而其發生並不違背其本意
    者，以故意論。蓋以認識為犯意之基礎，無認識即無犯意可
    言，但不論其為「明知」或「預見」，皆為故意犯主觀上之
    認識，只是認識之程度強弱有別，行為人有此認識進而有「
    使其發生」或「任其發生」之意思，則形成犯意，前者為確
    定故意或直接故意，後者為不確定故意或間接故意（最高法
    院九十六年度台上字第四八０八號判決要旨參照）；又毒品
    危害防制條例第二條所列舉之毒品種類，列為第一級毒品者
    有九種、第二級者有一百六十八種、第三級者有二十三種、
    第四級者有六十八種，毒品種類繁多，皆涉及化學物質專業
    之辨認，事實上難求一般人均能認識。就是否構成何級毒品
    ，如端視被告主觀上明知之認識而定，而不以實際鑑定結果
    為判斷之依據，則率多被告均可辯稱對其所販賣、運輸、轉
    讓或持有者，依其所「認識」者為第四級毒品，而非實際所
    檢驗之第一、二、三級毒品，並非事理之平（最高法院九十
    六年度台上字第一一六號判決要旨參照）。經查：共同被告
    甲○○於原審準備程序訊問供稱：我承認有檢察官起訴的犯
    罪事實，起訴書所載的時間、地點、數量均正確；我自己認
    為我幫他們帶海洛因回臺灣，雖然對方跟我說是愷他命，但
    我認為應該是海洛因。因為我覺得他自己要提早先回臺灣不
    太對勁，所以我認為他叫我帶的應該是海洛因等語（見原審
    卷第三十七頁至第三十八頁），對於其參與分擔之運輸第一
    級海洛因毒品犯行以及被告丙○○、乙○○客觀上參與分擔
    之安排交通、連絡取貨、陪同回國等工作，暨約明可取得二
    十萬元代價等事實，均已供承在卷。再者，共同被告甲○○
    於原審審理中供稱：「（你在越南的時候是否有人提供毒品
    海洛因供你施用？）有，『長毛』（按指丙○○）跟『小胖
    』（按指乙○○）都有，各提供一次給我施用，『長毛』是
    在九十五年六月三十日我到越南剛住進胡志明市的凱撒飯店
    時，他就在飯店裡面提供海洛因供我施用。我與『小胖』及
    綽號俊民（按係吳俊明）的人在九十五年七月五日凌晨到越
    南河內市的一家飯店休息，在飯店裡面他拿給我施用。」等
    語（見原審九十五年度重訴字第八九號卷九十五年十月十八
    日送審訊問筆錄第二頁），且其於查獲當日經調查員採取尿
    液送請法務部調查局送驗結果，確呈嗎啡陽性反應，有該局
    九十五年七月二十七日調科壹字第○九五二二二一二六三○
    號檢驗通知書一份在卷可查。又一般人如自國內攜帶毒品出
    國，在國內及國外均有遭查獲之危險，更何況前往中南半島
    地區毒品來源無虞，衡情共同被告甲○○亦無攜帶毒品出國
    供己施用之可能，是以共同被告甲○○所供其於越南期間，
    被告丙○○（即綽號長毛）、乙○○（即綽號小胖）曾分別
    提供第一級毒品海洛因供其施用等語，尚非虛妄。至共同被
    告甲○○原審辯護人固辯稱：共同被告甲○○當時係相信「
    俊哥」所言，認為「俊哥」要其運送之毒品為愷他命，不知
    實際上運送者係第一級毒品海洛因，且越南毒梟交付之毒品
    ，已包裝完畢，且未經拆封，外觀上無法檢視內裝物為何，
    其於主觀上係認識運輸愷他命毒品，客觀上亦無法查知運送
    物品為第一級毒品海洛因，應僅成立運輸三級毒品罪。惟依
    上開事證，共同被告甲○○於越南期間自被告丙○○、乙○○處收受第一級毒品海洛因施用，並對被告丙○○先獨自回
    國一事起疑，而中南半島地區係毒梟取得第一級毒品海洛因
    之重要來源地區，且國內毒梟已能於國內自行配製愷他命毒
    品等情，為國內各類媒體多所報導為公眾週知之事實，是雖
    共同被告甲○○未將持有咖啡盒開封查看內裝究為何物，但
    依上開說明，已足認定共同被告甲○○主觀上認為已經預見
    「俊哥」欲由其等自越南運輸回國之毒品，應係價值昂貴於
    國內不易取得之海洛因、鴉片等之毒品，而非價值普通於國
    內即可取得之愷他命毒品。參以共同被告甲○○自承因本次
    運輸毒品可獲得新台幣二十萬元之報酬，且無須負擔來回機
    票及食宿費用，其主觀上已預見內裝物有可能為第一級毒品
    海洛因，仍繼續擔任運送者工作而使運輸第一級毒品之結果
    發生自明，共同被告甲○○就其運輸行為可能將構成運輸第
    一級毒品之結果，並不違背其本意，自有運輸第一級毒品之
    不確定故意。
(三)被告等與共同被告甲○○共同前往越南，再以分別回國及另
    由押運者與運毒者由不同路徑回國之迂迴複雜方式分擔本案
    上開運毒之工作，為被告丙○○所不爭執（見本院前審卷第
    五十五頁反面），雖被告丙○○於桃園縣調查站詢問、檢察
    官偵訊、原審暨本院審理中均辯稱：「俊哥」係告知運送愷
    他命毒品云云。惟查：中南半島地區係毒梟取得第一級毒品
    海洛因之重要來源地區，而國內毒梟已能於國內自行配製愷
    愷他命毒品等情，為國內各類媒體多所報導為公眾週知之事
    實，另參酌被告丙○○與「俊哥」合意安排共同被告甲○○
    等人前往越南運輸毒品，「俊哥」應允給付被告丙○○與押
    運者即被告乙○○之酬金及臺灣越南來回機票與食宿費用已
    有四十萬元，加上共同被告甲○○之酬金二十萬元，即高達
    六十萬元，而海洛因於九十五年下半年之「折合統一單位價
    格」，大盤一公斤平均最高價為四百零八萬元，平均最低價
    為三百三十六萬元，中盤一公斤平均最高價為七百十六萬元
    ，平均最低價為五百四十七萬元，小盤一公斤平均最高價為
    九百五十三萬元，平均最低價為六百六十三萬元，另愷他命
    於九十五年下半年之「折合統一單位價格」，大盤一公斤平
    均最高價為八十四萬九千元，平均最低價為六十三萬七千萬
    元，中盤一公斤平均最高價為一四十五萬九千元，平均最低
    價為一百零六萬五千元，小盤一公斤平均最高價為一百九十
    六萬元，平均最低價為一百五十六萬元，有法務部調查局九
    十七年九月二日調緝參字第０九七００三六二０四０號函附
    九十五年下半年國內主要毒品買賣平均價格表在卷為憑，足
    見海洛因及愷他命之價格差距甚大，又通常運輸大量毒品回
    國者，應係透過大盤商銷售，始符合一般商場交易習慣，是
    以本件遭查扣之海洛因毒品驗餘淨重計二千四百四十八點九
    七公克，如以同樣重量，按愷他命大盤一公斤平均最高價為
    八十四萬九千元計算，約二百餘萬元，另以愷他命大盤一公
    斤平均最低價為六十三萬七千元計算，約一百五十餘萬元，
    即令以其倍數計算（按吳俊民攜帶之四盒咖啡盒嗣未遭查獲
    ，無法證明其內係毒品，但仍以被告等有利倍數計算），除
    成本外，前開六十萬元之酬金及相關被告、共犯在越南之食
    宿及來回機票等費用，所占成本比例甚高，以被告丙○○與
    「俊哥」約由被告丙○○負責安排交通、連絡取貨、尋找押
    運者人選、接機取貨及收取之前開代價，其主觀上對於實際
    運送之毒品可能為海洛因及其風險，豈能謂無預見。再者，
    被告丙○○於越南期間，曾提供第一級毒品海洛因予被告甲○○施用，已如前述，足見被告丙○○在越南已有碰觸第一
    級毒品，主觀上自能預見「俊哥」欲由其等自越南運輸回國
    之毒品，應為價值昂貴於國內不易取得之毒品海洛因，而非
    價值普通且於國內即可取得之愷他命毒品甚明。被告丙○○
    就其負責安排、連絡並交由被告甲○○攜帶運輸之毒品為第
    一級毒品海洛因，應具不確定故意。至被告丙○○於偵查中
    固供稱：「俊哥」嗣係交付其尾款二十餘萬元，惟依「罪疑
    唯輕，利益歸於被告原則」，本院認定「俊哥」係交付被告
    丙○○二十萬元。
(四)被告乙○○於法務部調查局桃園縣調查站詢問時供稱：丙○○在九十五年五月間，以十萬元代價，要求我負責押運工作
    ，並陪同甲○○．．．前往越南攜帶毒品返台，當時我並不
    知道是何種毒品。」等語（九十五年度偵字第一六七五一號
    卷第五頁反面）；於同日檢察官偵訊中供稱：「（丙○○為
    何給你十萬元？）他說我過去越南那邊看著吳俊民、甲○○
    這兩個人回到台灣，他就給我十萬元，我之前不認識吳俊明
    、甲○○。（為什麼叫你看著人就有十萬元可以拿，你不覺
    得奇怪？）我之前以為是攜帶Ｋ他命回來臺灣，我在越南時
    有看到兩個人一位是越南人，一位是台灣人拿毒品給甲○○
    、吳俊民，他們有說那是毒品。」等語（九十五年度偵字第
    一六七五一號卷第五十一頁），且被告丙○○於檢察官偵訊
    中證稱：「（你們如何分工？）『俊哥』跟我講叫我找一個
    人跟著我，他再找甲○○．．．跟我們一起去越南，我找的
    人是乙○○。（你們做何事？）『俊哥』跟我說有一條錢問
    我要不要賺，乙○○部分是跟著甲○○．．．一起去越南看
    著他們一起回來臺灣，乙○○就可以拿到十五萬元，我可以
    拿到二十五萬元，我負責部分是訂機票及到越南找一個我不
    認識的臺灣人，『俊哥』給我一個不是臺灣的電話，要我到
    越南打這個電話。我到越南後就打這個電話，跟那個人連絡
    看看我是穿什麼衣服，如何找到我。那時『俊哥』是叫我要
    送Ｋ，帶Ｋ回來臺灣。（送Ｋ是何意？）運輸Ｋ他命。（乙○○知否此事？）有，我有跟他提過請他看著甲○○．．．
    兩人押貨回臺灣。」、「（你們去越南後做何事？）我聯絡
    的那個人在我們到越南第二天他就交給我毒品，當時我們去
    外面喝酒找女人，他們有跟我們連絡，但手機是在乙○○那
    ，乙○○那時已經先回飯店，所以他們就直接拿毒品去找乙○○。我回飯店時有看到那個在越南的臺灣人。」、「（你
    為何先行返國？）因為我的工作已經完成。（你回國時有無
    交代乙○○他們何事？）我買機票去是買到胡志明市，回來
    是河內的票；是『俊哥』叫我這樣買，並說在越南的臺灣人
    會告訴我們如何前往河內，結果那個臺灣人叫我與乙○○去
    飯店櫃檯訂火車票。」、「（所以乙○○整個過程都知悉？
    ）他知道。（乙○○有無拿到錢？）去之前我拿了三萬元給
    乙○○買機票，我只有買甲○○．．．及我的機票，回國之
    後『俊哥』拿二十幾萬給我，因為乙○○欠我十餘萬元，所
    以我就直接抵銷，我有跟乙○○講。」等語（九十五年度偵
    字第一六七五一號卷第四十七頁、第四十八頁），足見被告
    乙○○在臺灣時，即已同意被告丙○○擔任押運毒品之工作
    ，嗣再按被告丙○○指示一同前往越南並陪同被告甲○○共
    同運輸毒品回國甚明。至被告丙○○於原審審理時固迴護被
    告被告乙○○之詞，或證稱：跟乙○○說找他去越南玩，沒
    有說得很明白說他們要帶什麼東西回來；乙○○之前欠多少
    錢，實際金額我忘記了，大概七、八萬元；乙○○去越南的
    機票錢是他自己出的，不是我代出的，也是他自己去買的云
    云，或改稱：在越南的時候有跟乙○○提過他們兩人要運Ｋ
    他命；俊哥要我找一個人一起去越南，而我與乙○○、甲○○、吳俊民一起去越南，我可以提早回來，乙○○負責陪甲○○、吳俊民一起回來；之前有說給乙○○三萬元由他購買
    機票，實際的數額距離現在太久記不起來云云，或證稱：「
    （有無跟乙○○說陪那兩個人回臺有錢可以拿？）有。（何
    時、何地說的？）在越南說的，去沒幾天就說了，是在看到
    咖啡盒之前就跟乙○○講。（你跟乙○○說他可以拿到多少
    錢？）實際金額我不記得，但是我跟他說他欠我的金額我就
    不跟他要了。（是否因為這樣，所以你回臺後俊哥給你的錢
    你就沒有再給乙○○了抵銷他欠你的錢？）是」等語（見原
    審九十五年度重訴字第一○一號卷第六頁至第十四頁），但
    與前開事證不符，且先後不一，自難採信。況被告丙○○於
    出國前既已交付被告乙○○三萬元購買機票，嗣且一同出國
    至越南，如非事前已達成共同運輸毒品之合意，被告丙○○
    何須無故負擔被告乙○○之機票費用。且被告丙○○自緝獲
    後迄至於原審審理為證人時止，均供陳其前往越南前已告知
    被告乙○○擔任押運者之工作並約定報酬，迨至原審作證時
    ，始改稱至越南後始告知被告乙○○押運之物品為愷他命毒
    品，另至原審最後審判期日時，更改稱其至越南要求被告乙○○擔任押運者工作時，被告乙○○並未明確承諾是否願意
    擔任該工作云云，無非迴護被告乙○○之詞，自不足作為有
    利於被告乙○○之認定。本院認定被告乙○○在臺灣時，即
    已同意被告丙○○願擔任押運毒品之工作，嗣再依被告丙○○指示一同前往越南並陪同被告甲○○運輸毒品回國至明。
    又被告乙○○擔任之押運工作，目的係在監視運毒者完成運
    毒工作，而屬被告丙○○受託運送毒品之運輸過程中之重要
    工作，且被告丙○○、乙○○、共同被告甲○○及吳俊民四
    人，僅被告丙○○、乙○○於前往越南前熟識等情，為被告
    等與共同被告甲○○所坦承，是本案雖約明由共同被告甲○○及吳俊民擔任實際運毒工作（其中吳俊民尚不能證明其已
    運送「毒品」入境），惟運輸毒品係屬高暴利、高風險之非
    法行為，而共同被告甲○○與「俊哥」並非熟識，且其攜帶
    運送者為高純度價值不菲之海洛因毒品，依一般常情，「俊
    哥」自有相當理由另找人押貨，防止毒品運送期間出狀況，
    是依被告丙○○之供述內容以觀，「俊哥」係計畫分由被告
    丙○○擔任連絡、接貨及找尋押運者之工作，另再自行尋覓
    與被告等皆不熟識之共同被告甲○○及被告等，與共同被告
    甲○○皆不熟識之吳俊民擔任運毒者之工作，藉由其等間互
    不熟識而相互牽制，以完成運輸毒品之目的，被告乙○○於
    本案所為之「陪同」行為，非僅在於給予運毒者單純精神上
    之助力而已，而係為確保運毒者依預定計畫將毒品帶回臺灣
    ，自屬本案運輸第一級毒品犯行之共犯，被告乙○○辯稱：
    其僅係從旁予以幫助云云，尚屬無據。
(五)被告乙○○明知擔任押運毒品之工作，無須攜帶任何毒品，
    僅係陪同擔任運毒者回國，除運毒者較有可能因此遭查獲外
    ，本身無庸負擔因攜帶毒品遭查獲之風險，如此即可取得十
    五萬元之高額報酬，而中南半島地區係毒梟取得第一級毒品
    海洛因之重要來源地區，且國內毒梟已能於國內自行配製愷
    他命毒品等情，亦為國內各媒體多所報導，為公眾週知事實
    ，已如前述，足見被告乙○○已能預見其所負責押運共同被
    告甲○○、吳俊民運回國之毒品，有可能為價值昂貴於國內
    不易取得之毒品海洛因，而非價格較低在國內即可取得之愷
    他命毒品，並清楚瞭解其受被告丙○○之託，在運送毒品之
    運輸過程中，係監視受陪同之運毒者是否按照預定計畫將毒
    品攜帶回國，當非僅止於單純陪同至國外旅遊而已。再依共
    同被告甲○○前開供詞，被告乙○○於越南期間，曾提供第
    一級毒品海洛因予被告甲○○施用，足見被告乙○○在越南
    曾碰觸第一級毒品海洛，其主觀上更可預見共同被告甲○○
    攜帶運輸之毒品可能為第一級毒品海洛因，而若確係毒品海
    洛因亦不違反其本意甚明，被告乙○○就其負責押運共同被
    告甲○○攜帶運輸之毒品係第一級毒品海洛因，應具有不確
    定故意。
(六)被告丙○○、乙○○及共同被告甲○○雖均供稱：「俊哥」
    或在越南之臺灣籍男子「小胖」均係告知運送愷他命毒品云
    云。惟被告丙○○、乙○○及共同被告甲○○對於運輸之毒
    品係第一級毒品海洛因，應具有不確定故意，已如前述，而
    被告丙○○、乙○○及共同被告甲○○為免遭查獲後受到重
    罪之追訴及處罰，乃於事前形成對於運輸之毒品係第一級毒
    品海洛因均無所認知之共識，並於事後一致指稱共犯「俊哥
    」或在越南之臺灣籍男子「小胖」告知運送之毒品係愷他命
    毒品云云，要屬被告等規避重罪之藉詞，自不能徒憑其等一
    致之陳述即遽為有利於被告等之認定。
(七)吳俊民與被告丙○○、乙○○及甲○○前往越南，並攜帶四
    盒咖啡盒入境交付丙○○，由丙○○交付「俊哥」，「俊哥
    」並交付丙○○二十萬元等情，已分據共同被告甲○○及被
    告丙○○供明在卷，且證人吳俊民於原審亦證稱有與被告丙○○、乙○○及甲○○共同前往越南等情，參以本院認定之
    前開事實，證人吳俊民於原審否認有攜帶四盒咖啡盒入境情
    事，固無足取，但吳俊民運送之物品既未扣案，已無法鑑驗
    其物質成分，且該物是否確係海洛因，亦乏無相關事證佐證
    ，自難認被告等有此部分運輸第一級毒品及私運管制物品進
    口犯行。惟依前開吳俊民運毒過程及內容，仍無礙於吳俊民
    參與被告丙○○、乙○○及甲○○共同運輸扣案第一級毒品
    及私運管制物品實之認定。
(八)按現行刑法關於正犯、從犯之區別，係以其主觀之犯意及客
    觀之犯行為標準，凡以自己犯罪之意思而參與犯罪，無論其
    所參與者是否係犯罪構成要件之行為，皆為正犯，其以幫助
    他人犯罪之意思而參與犯罪，其所參與者，苟係犯罪構成要
    件之行為，亦為正犯，必以幫助他人犯罪之意思而參與犯罪
    ，其所參與者又為犯罪構成要件以外之行為，始為從犯。故
    共同實施犯罪行為之人，在合同意思範圍以內，各自分擔犯
    罪行為之一部，相互利用他人之行為，以達其犯罪之目的者
    ，即應對於全部所發生之結果，共同負責。且共同正犯之意
    思聯絡，原不以數人間直接發生者為限，即有間接之聯絡者
    ，亦包括在內。如甲分別邀約乙、丙犯罪，雖乙、丙間彼此
    並無直接之聯絡，亦無礙於其為共同正犯之成立（最高法院
    九十二年度台上字第五四○七號判決要旨參照）。是共同正
    犯在犯意聯絡範圍內，對全部結果負刑事責任，除有特別情
    形外（如刑法第三十一條第二項情形），各共同正犯應論處
    相同之罪名（最高法院七十九年度台上字第三九三二號判決
    要旨參照）。又共同正犯之意思聯絡，不限於事前有所協議
    ，其於行為當時，基於相互之認識，以共同犯罪之意思參與
    者，亦無礙於共同正犯之成立，且其表示之方法，不以明示
    通謀為必要，即相互間有默示之合致，亦無不可（最高法院
    九十二年度台上字第三七二四號判決要旨參照）；此外，刑
    法上之幫助犯，固以幫助他人犯罪之意思而參與犯罪構成要
    件以外之行為而成立，惟所謂以幫助他人犯罪之意思而參與
    者，指其參與之原因，僅在助成他人犯罪之實現者而言，倘
    以合同之意思而參加犯罪，即係以自己犯罪之意思而參與，
    縱其所參與者為犯罪構成要件以外之行為，仍屬共同正犯，
    又所謂參與犯罪構成要件以外之行為者，指其所參與者非直
    接構成某種犯罪事實之內容，而僅係助成其犯罪事實實現之
    行為而言，苟已參與構成某種犯罪事實之一部，即屬分擔實
    施犯罪之行為，雖僅以幫助他人犯罪之意思而參與，亦仍屬
    共同正犯（最高法院二十七年上字第一三三三號判例參照）
    。經查：被告丙○○與「俊哥」間，係約由被告丙○○負責
    安排交通、連絡取貨、尋找押運者人選及接機取貨；共同被
    告甲○○與「俊哥」及某姓名不詳之成年男子間，係約由共
    同被告甲○○負責攜帶運輸自越南取得毒品；被告乙○○與
    被告丙○○間，係約由乙○○擔任押運共同被告甲○○、吳
    俊民攜帶毒品自越南回國之工作。再者，被告等與共同被告
    甲○○均知悉其等一同前往越南之目的，係在取得越南毒梟
    交付之毒品後，將取得毒品分交由共同被告甲○○攜帶回國
    ，且被告等就本案運輸之毒品為第一級毒品海洛因等情，均
    有不確定之故意，是依上開說明，被告等與共同被告甲○○
    就本案運輸毒品之犯罪事實，係透過「俊哥」、被告丙○○
    為間接聯絡，達成合同意思，而各自從事彼此所知悉之各人
    應分擔之行為，惟按確定故意與不確定故意之態樣並不盡相
    同，而共同正犯間既有犯意聯絡，則其故意之態樣自應相同
    ，不可能分別基於確定故意與不確定故意犯罪（最高法院九
    十年度台上字第六四六七號判決要旨參照）。茲查：第一級
    毒品或第三級毒品，均屬管制物品，是以被告等與共同被告
    甲○○與「俊哥」及某姓名不詳之成年男子自越南地區私運
    系爭管制物品進入我國境內之事實，均屬確定故意，彼等間
    互有犯意聯絡及行為分擔，屬共同正犯。另關於運輸毒品部
    分，依上開事證，綽號「俊哥」及某姓名不詳之成年男子自
    始明知本案運輸之毒品係第一級毒品海洛因，自屬確定故意
    ，而被告等與共同被告甲○○等，因屬不確定故意，已無從
    與「俊哥」及某姓名不詳之成年男子構成共同正犯，而係「
    俊哥」及某姓名不詳之成年男子以利用不確定故意之被告等
    行為，達成運輸第一級毒品海洛因之犯行，構成運輸第一級
    毒品海洛因之直接故意正犯。
(九)綜上所述，被告等前開所辯，無非事後諉卸之詞，不足採信
    ，其等共同運輸一級毒品海洛因，事證明確，犯行均堪認定
    。
二、按運輸毒品或運送走私物品罪之成立，並非以所運輸之毒品
    或運送之走私物品已運扺目的地為完成犯罪之要件；是以，
    區別各該罪既遂、未遂之依據，應以已否起運離開現場為準
    ，如已起運離開現場，其構成要件之輸送行為即已完成，不
    以達到目的地為既遂之條件（九十五年度台上字第九九○號
    判決要旨參照）。本件越南毒梟交付被告等與共同被告甲○○之毒品，係由共同被告甲○○、乙○○於九十五年七月三
    日，自越南胡志明市凱撒飯店帶離，其等輸送行為於當日即
    已既遂，附此敘明。
三、按海洛因係毒品危害防制條例第二條第二項第一款規定之第
    一級毒品，且係行政院依懲治走私條例第二條第四項公告之
    「管制物品及其數額」甲項第四款所列之管制進出口物品。
    是核被告丙○○、乙○○所為，均係犯毒品危害防制條例第
    四條第一項之運輸第一級毒品海洛因罪以及懲治走私條例第
    二條第一項之私運管制物品進口罪。其等持有第一級毒品海
    洛因之低度行為，為運輸之高度行為所吸收，不另論罪。被
    告等與甲○○就私運管制物品，與「俊哥」及姓名不詳之成
    年男子間有犯意聯絡及行為分擔，另關於運輸毒品，被告等
    與甲○○間互有犯意聯絡及行為分擔，均為共同正犯。被告
    等以同一運輸第一級毒品海洛因之行為觸犯上述二項罪名，
    為想像競合犯，應依刑法第五十五條之規定，從一重之運輸
    第一級毒品海洛因罪處斷。按犯罪之情狀顯可憫恕，認科以
    最低度刑仍嫌過重者，得酌量減輕其刑，刑法第五十九條定
    有明文。考其立法理由：科刑時原即應依第五十七條規定審
    酌一切情狀，尤應注意該條各款所列事項，以為量刑標準，
    本條所謂「犯罪之情狀可憫恕」，自係指裁判者審酌第五十
    七條各款所列事項以及其他一切與犯罪有關之情狀之結果，
    認其犯罪足堪憫恕者而言，即必於審酌一切之犯罪情狀，在
    客觀上顯然足以引起一般同情，認為縱予宣告法定最低刑度
    猶嫌過重者，始有其適用（最高法院三十八年臺上字第十六
    號、四十五年臺上字第一一六五號、五十一年臺上字第八九
    九號判例) 。查被告丙○○於本件係擔任安排交通、聯絡取
    貨、尋找押運者人選，被告乙○○於本案係擔任押運者之角
    色，均非最終幕後策劃主導指使者，且亦未因此獲得暴利，
    僅因貪圖一時利益而為本件犯行，另斟酌其等運輸毒品主觀
    上係屬不確定故意，惡性程度較低，如宣告法定最低刑度無
    期徒刑，仍嫌過重，在客觀上顯然足以引起一般同情，應依
    刑法第五十九條情堪憫恕之規定減輕其刑。
四、原審因予論罪科刑，固非無見。惟查：(一)吳俊民雖已攜帶四
    盒咖啡盒入境交付丙○○，由丙○○交付「俊哥」，「俊哥
    」再交付丙○○二十萬元，但吳俊民既未遭查獲，運送之物
    品未扣案，已無法鑑驗其物質成分，且該物是否確係海洛因
    ，亦乏相關事證佐證，尚難遽認被告等有此部分運輸第一級
    毒品及私運管制物品進口犯行，原判決認定吳俊民已運送毒
    品入境（見原判決第二十三頁第二十四頁），尚嫌欠洽。(二)
    被告等犯罪所得財物係二十萬元，原審認定為三十五萬元，
    亦有未合。被告等或否認有運輸第一級毒品之故意，或否認
    犯行，雖均無足取，但查原判決此部分既有上開可議，要屬
    無可維持，應予撤銷改判。爰審酌被告等無前科紀錄，因蔽
    於私利，受雇他人，自國外運輸第一級毒品入境，危害國民
    健康至鉅，被告丙○○居於較主導之地位，惡性較重，被告
    乙○○居於次要地位，情節較輕以及被告等犯罪後態度等一
    切情狀，分別量處如主文第二項所示之刑。檢察官起訴書以
    被告丙○○雖坦承犯行，並指認其他共犯，態度尚佳，惟已
    將吳俊民帶回毒品交付「俊哥」造成毒品流入市面，並因此
    取得代價，請求判處無期徒刑，另以被告乙○○與被告丙○○共同完成運輸毒品行為，因此取得債務免除之利益，且犯
    後否認犯行，態度不佳，亦請求判處無期徒刑，惟查：本件
    已無法證明吳俊民運送之物品確係海洛因，有如前述，且檢
    察官未審酌被告等合於刑法第五十九條減輕其刑之規定，是
    以其請求判處被告等無期徒刑，殊嫌過重。至檢察官另以被
    告乙○○事後否認犯罪為由，聲請依刑法第九十條第一項宣
    告強制工作，惟依卷內事證，尚查無其有該條所指之有犯罪
    之習慣或因遊蕩或懶惰成習而犯罪之情形，自無宣告強制工
    作之必要，附此敘明。
五、扣案由共同被告甲○○運輸之第一級毒品海洛因七包（共計
    淨重二千四百四十八點九七公克，空包裝總重二百四十二點
    五七公克，純度百分之七十八點四七，純質淨重一千九百二
    十一點七一公克），不問屬於犯人與否，均應依毒品危害防
    制條例第十八條第一項前段規定，併予宣告沒收並銷燬。扣
    案包裝上開第一級毒品海洛因七塊之外包塑膠袋十八紙（包
    裝塑膠袋數量參見法務部調查局九十五年八月十五日調科貳
    字第○九五○○三六六八三○號鑑定通知書記載），既係與
    第一級毒品海洛因分別秤其重量，有上開鑑定通知書一紙在
    卷可考，則該部分與第一級毒品海洛因即無難以析離而無法
    個別宣告沒收情事（最高法院九十二年度台上字第六九一一
    號刑事判決意旨可資參照），又該外包塑膠袋十八個具有防
    止第一級毒品海洛因裸露、逸出及潮濕之功用，並便於攜帶
    及運輸，均係供本件犯罪所用之物，均應依毒品危害防制條
    例第十九條第一項規定宣告沒收。另按沒收含有保安處分之
    性質，在剝奪犯罪者因犯罪而取得之財產上利益，以遏止犯
    罪，與罰金屬刑罰之性質有別。毒品危害防制條例第十九條
    第一項規定「犯第四條至第九條、第十二條、第十三條或第
    十四條第一項、第二項之罪者，其供犯罪所用或因犯罪所得
    之財產，均沒收之，如全部或一部不能沒收時，追徵其價額
    或以其財產抵償之」，係刑法第三十八條第一項第二款、第
    三款沒收之特別規定。又共同正犯應就全部犯罪結果負其責
    任，是其犯罪所得之財物如為現金者，應合併計算，且於全
    部或一部不能沒收時以其財產抵償之。惟為避免執行時發生
    重複沒收、抵償之情形，各共同正犯之間係採連帶沒收主義
    ，於裁判時應諭知被告共同犯罪所得之財物應與其他共同正
    犯連帶沒收之，不得就全體共同正犯之總所得，對各共同正
    犯分別重複諭知沒收。經查：被告等與共同被告甲○○於形
    式上雖係各由「俊哥」給付各自分擔工作之代價，惟被告等
    與共同被告甲○○既屬共同正犯，自應將其等自「俊哥」處
    取得之代價，合併計算共同所得，併予全部連帶沒收，是本
    案被告丙○○所得財物二十萬元，應依上開規定，於被告等
    項下，宣告與其他共同正犯連帶沒收，併諭知如全部或一部
    不能沒收時，以財產抵償之。至被告丙○○自「俊哥」取得
    之購買機票費用十五萬元（第一次領取之十萬元及第二次領
    取之五萬元），係作為購買機票之費用，並非犯罪得到之對
    價，即非犯罪所得，乃不予宣告沒收或諭知如全部或一部不
    能沒收時，以財產抵償之。
據上論斷，應依刑事訴訟法第三百六十九條第一項前段、第三百
六十四條、第二百九十九條第一項前段，毒品危害防制條例第四
條第一項、第十八條第一項前段、第十九條第一項，懲治走私條
例第二條第一項、第十一條，刑法第十一條前段、第二十八條、
第五十五條、第五十九條，判決如主文。
本案經檢察官曾俊哲到庭執行職務。
中    華    民    國    97    年    11    月    19    日
                  刑事第十七庭  審判長法  官  趙功恆
                                      法  官  陳憲裕
                                      法  官  高明哲
以上正本證明與原本無異。
如不服本判決，應於收受送達後10日內向本院提出上訴書狀，其
未敘述上訴之理由者並得於提起上訴後10日內向本院補提理由書
（均須按他造當事人之人數附繕本）「切勿逕送上級法院」。
                                      書記官  梁淑時
中    華    民    國    97    年    11    月    19    日
附錄本案論罪科刑法條全文：
毒品危害防制條例第4條第1項
製造、運輸、販賣第一級毒品者，處死刑或無期徒刑；處無期徒
刑者，得併科新臺幣 1 千萬元以下罰金。
製造、運輸、販賣第二級毒品者，處無期徒刑或 7 年以上有期徒
刑，得併科新臺幣 7 百萬元以下罰金。
製造、運輸、販賣第三級毒品者，處 5 年以上有期徒刑，得併科
新臺幣 5 百萬元以下罰金。
製造、運輸、販賣第四級毒品者，處 3 年以上 10 年以下有期徒
刑，得併科新臺幣 3 百萬元以下罰金。
製造、運輸、販賣專供製造或施用毒品之器具者，處 1 年以上 7
年以下有期徒刑，得併科新臺幣 1 百萬元以下罰金。
前五項之未遂犯罰之。
懲治走私條例第2條第1項
私運管制物品進口、出口逾公告數額者，處 7 年以下有期徒刑，
得併科新臺幣 3 百萬元以下罰金。
前項之未遂犯罰之。
第 1 項所稱管制物品及其數額，由行政院公告之。


司法院資訊處製作；財團法人民間司法改革基金會備份。
